【裁判字號】    97,訴,3140
【裁判日期】    970930
【裁判案由】    毒品危害防制條例
【裁判全文】
臺灣板橋地方法院刑事判決              97年度訴字第3140號
公  訴  人  臺灣板橋地方法院檢察署檢察官
被      告  甲○○
上列被告因違反毒品危害防制條例案件，經檢察官提起公訴（97
年度毒偵字第4942號），本院依簡式審判程序判決如下：
    主  文
甲○○施用第一級毒品，累犯，處有期徒刑壹年陸月。
    事    實
一、甲○○前於民國88、89年間，因二犯施用毒品案件，經本院
    先後以88年度毒聲字第129 號、89年度毒聲字第1384號裁定
    送觀察、勒戒後，均認無繼續施用毒品傾向，於執行完畢後
    釋放，並均由臺灣板橋地方法院檢察署檢察官為不起訴處分
    確定。復因施用第一、二級毒品案件，經本院以91年度毒聲
    字第220 號裁定施以強制戒治，嗣因成效經評定為合格，經
    本院以91年度毒聲字第2940號裁定停止戒治，所餘期間付保
    護管束，於92年1 月15日期滿未經撤銷停止戒治，視為強制
    戒治執行完畢（該案並經本院以91年度訴字第371 號判處有
    期徒刑7 月、4 月，應執行有期徒刑10確定，經與另案違反
    槍砲彈藥刀械管制條例案件之有期徒刑2 年接續執行，於93
    年1 月20日縮短刑期假釋出監）。惟於上開強制戒治執行完
    畢後5 年內，又迭因施用第一、二級毒品案件，經本院以94
    年度訴字第880 號判處有期徒刑10月、6 月，以94年度訴字
    第2838號判處有期徒刑8 月、5 月確定；另因妨害自由案件
    ，經臺灣高等法院以95年度上訴字第2347號判處有期徒刑4
    月確定。前開各案，嗣經臺灣高等法院以96年度聲減字第31
    61號裁定減刑，並定其應執行刑為有期徒刑1 年3 月確定，
    經與上揭假釋經撤銷後之殘刑1 年4 月又14日接續執行，已
    於96年9 月21日執行完畢。
二、詎甲○○仍不知悔改，基於合併施用第一、二級毒品之犯意
    ，於97年5 月27日晚上某時（起訴書略載為97年5 月29日為
    警採尿前回溯26、96小時內某時），在其位於臺北縣蘆洲市
    ○○街7 號2 樓住處，以將海洛因及甲基安非他命一併置入
    注射針筒加水稀釋施打手臂靜脈之方法，合併施用第一級毒
    品海洛因、第二級毒品甲基安非他命。嗣為警於97年5 月28
    日23時50分許，在臺北縣蘆洲市○○路與保和路口查獲，經
    警採集其尿液檢體送驗結果，呈鴉片類及安非他命類陽性反
    應，始悉上情。
三、案經臺北縣政府警察局三重分局報請臺灣板橋地方法院檢察
    署檢察官偵查起訴。本院於準備程序進行中，被告就被訴事
    實為有罪之陳述，經告知被告簡式審判程序之旨，並聽取當
    事人之意見後，裁定由受命法官獨任進行簡式審判程序。
    理  由
一、上揭事實，業據被告甲○○於本院審理時坦承不諱，且被告
    為警查獲後，經警採集其尿液檢體送驗結果，呈鴉片類及安
    非他命類陽性反應，此有臺北縣政府警察局三重分局被移送
    者姓名代碼對照表、臺灣檢驗科技股份有限公司97年6 月19
    日濫用藥物檢驗報告各1 份附卷可稽，足以擔保其自白確與
    事實相符，而值採信。
二、按毒品危害防制條例於92年7 月9 日修正公布，自93年1 月
    9 日施行，其中第20條、第23條將施用毒品之刑事處遇程序
    ，區分為「初犯」及「5 年內再犯」、「5 年後再犯」。依
    其立法理由之說明：「初犯」，經觀察、勒戒或強制戒治後
    ，應為不起訴處分或不付審理之裁定；經觀察、勒戒或強制
    戒治執行完畢釋放後，「5 年內再犯」者，因其再犯率甚高
    ，原實施之觀察、勒戒及強制戒治既已無法收其實效，爰依
    法追訴或裁定交付審理。至於經觀察、勒戒或強制戒治執行
    完畢釋放後，「5 年後再犯」者，前所實施之觀察、勒戒或
    強制戒治已足以遮斷其施用毒品之毒癮，為期自新及協助其
    斷除毒癮，仍適用「初犯」規定，先經觀察、勒戒或強制戒
    治之程序。從而依修正後之規定，僅限於「初犯」及「5 年
    後再犯」二種情形，始應先經觀察、勒戒或強制戒治程序。
    倘被告於5 年內已再犯，經依法追訴處罰，縱其第3 次（或
    第3 次以上）再度施用毒品之時間，在初犯經觀察、勒戒或
    強制戒治執行完畢釋放5 年以後，已不合於「5 年後再犯」
    之規定，且因已於「5 年內再犯」，顯見其再犯率甚高，原
    實施觀察、勒戒或強制戒治，已無法收其實效，即應依該條
    例第10條處罰（最高法院95年第7 次刑事庭會議決定參照）
    。查被告有上揭事實欄第一項所示之觀察、勒戒及科刑處罰
    紀錄，此有臺灣高等法院被告前案紀錄表在卷可憑。被告於
    92年1 月15日強制戒治執行完畢後5 年內，又迭因施用第一
    、二級毒品案件，經本院以94年度訴字第880 號判處有期徒
    刑10月、6 月，以94年度訴字第2838號判處有期徒刑8 月、
    5 月確定，縱被告於本案再度施用毒品之時間，係在上開強
    制戒治執行完畢5 年以後，揆諸前揭說明，仍應依毒品危害
    防制條例第10條規定處罰。綜上所述，本案事證明確，被告
    犯行堪予認定，應依法論科。
三、查海洛因、甲基安非他命分別係屬毒品危害防制條例所定之
    第一級、第二級毒品。是核被告所為，係犯毒品危害防制條
    例第10條第1 項之施用第一級毒品罪及同條第2 項之施用第
    二級毒品罪。其持有第一級毒品海洛因、第二級毒品甲基安
    非他命之低度行為，各為施用之高度行為所吸收，均不另論
    罪。被告供稱係將海洛因及甲基安非他命一併置入注射針筒
    加水稀釋施打手臂靜脈之方法施用，衡情尚非全然不足採信
    ，復查無證據足認被告係以不同方法分別施用，應認其係以
    一行為同時施用第一、二級毒品，為想像競合犯，應依刑法
    第55條規定，從一重以施用第一級毒品罪處斷。起訴書認應
    分論併罰，尚嫌無據。又被告前有如上揭事實欄第一項所示
    之有期徒刑執行完畢紀錄，有臺灣高等法院被告前案紀錄表
    可稽，其於受有期徒刑之執行完畢後，5 年以內故意再犯本
    案有期徒刑以上之罪，為累犯，應依刑法第47條第1 項加重
    其刑。爰審酌被告前因施用毒品，曾接受觀察、勒戒及強制
    戒治之執行完畢，獲有不起訴處分之寬典，並經論罪科刑且
    已執行完畢，仍不思戒斷惡習，再次漠視法令而犯本罪，非
    但戕害健康，對於社會風氣、治安亦潛有相當危害，惟念其
    施用毒品所生惡害，實以自戕身心健康為主，對於他人生命
    、身體、財產等法益，尚無重大明顯之實害，兼衡其智識程
    度、犯罪之動機、目的、手段暨於本院審理時坦承犯行，態
    度尚可等一切情狀，量處如主文所示之刑，以示懲儆。本案
    查獲時扣得之注射針筒1 支，被告否認係其所有，且否認與
    本案有何關連，辯稱其自己持以施用毒品之注射針筒係另外
    1 支，已經丟棄等語，既查無證據足認上開扣案物確係被告
    所有，且與本案有何關連，爰不予宣告沒收，附此敘明。
據上論斷，應依刑事訴訟法第273 條之1 第1 項、第299 條第1
項前段，毒品危害防制條例第10條第1 項、第2 項，刑法第11
條前段、第55條、第47條第1 項，判決如主文。
本案經檢察官謝岳龍到庭執行職務。
中    華    民    國    97    年    9     月    30    日
                  刑事第十二庭  法  官  朱嘉川
以上正本證明與原本無異。
如不服本判決，應於送達後10日內向本院提出上訴狀（應敘述具
體理由，並附繕本）。
                                書記官  陳聖儒
中    華    民    國    97    年    9     月    30    日
附錄本案論罪科刑法條全文：
毒品危害防制條例第10條
施用第一級毒品者，處6 月以上5 年以下有期徒刑。
施用第二級毒品者，處3 年以下有期徒刑。


司法院資訊處製作；財團法人民間司法改革基金會備份。
